臺灣高等法院臺中分院刑事判決　　　　　　　　　九十二年度上易字第一五八六號
　　上　訴　人
　　即 自 訴人　甲○○
　　被　　　告　丙○○
　　被　　　告　乙○○
　　右二人共同
　　選任辯護人　蕭慶賢
　　　　　　　　梁宵良
　　上　訴　人
　　　　即
　　被　　　告　丁○○
　　選任辯護人　黃呈利
右上訴人因被告等業務過失傷害案件，不服臺灣臺中地方法院九十二年度自字第七號
中華民國九十二年五月二十一日第一審判決，提起上訴，本院判決如左：
    主      文
上訴駁回。
    事      實
一、丁○○係位於臺中市○○區○○路三百七十號大買家股份有限公司北屯量販店（
    下稱大買家公司北屯量販店）之臨時僱員，負責大買家公司北屯量販店貨品之堆
    置及補貨之工作，為從事業務之人，本應注意對於其所負責之大買家公司北屯量
    販店一樓賣場區域，應注意於補貨及貨品堆置時，應謹慎操作及將貨品堆置妥當
    ，以避免貨品掉落，傷及消費者，於民國（以下同）九十一年七月二十七日十時
    五十分許，甲○○至前開大買家北屯量販店一樓餅乾區消費購物時，適值丁○○
    於該區進行補貨及堆置貨品之工作，丁○○於補貨及堆置貨品時，本應謹慎操作
    及將貨品堆置妥當，以避免堆置後之貨品，因堆置不當而傷及消費者，而依當時
    情況並無不能注意之情形，竟疏未注意，未將補貨之貨品堆置妥當，致使甲○○
    遭該區未堆置妥當之不知名之貨品從高處脫落掉下擊傷，因而受有左側股骨幹骨
    折、頭皮撕裂傷及左側肺部挫傷等傷害。
二、案經自訴人提起自訴。
    理      由
甲、有罪部分即被告丁○○部分：
壹：程序方面
一、按數人同時在同一處所各別犯罪者，為相牽連案件，而於第一審辯論終結以前，
    得就與本案相牽連之犯罪，追加起訴，並為自訴程序所準用，刑事訴訟法第七條
    第三款、第二百六十五條、第三百四十三條分別定有明文。
二、本件上訴人即自訴人（以下簡稱自訴人）甲○○於九十一年十二月二十四日對被
    告丙○○、乙○○、楊攸維提起自訴，於九十二年三月二十四日原審辯論終結前
    ，以書狀自訴自訴人甲○○之受傷，亦有因被告丁○○於上開時地堆置貨品不當
    而引致自訴人甲○○受傷，顯見被告丁○○亦屬涉犯業務過失傷害罪責，且屬刑
    事訴訟法第七條第三款規定之數人在同一處所各別犯罪之相牽連案件等語，而追
    加被告丁○○為被告，合於前揭刑事訴訟法之規定，自為法所許，合先敘明。又
    被告丁○○係於九十二年二月二十六日於原審做證時（詳見原審卷第九十二頁至
    第九十四頁），自訴人甲○○始知悉其係現場補貨之人員，而於九十二年三月二
    十一日具狀對被告丁○○提出業務過失傷害告訴，依刑事訴訟法第二百三十七條
    規定：「告訴乃論之罪，其告訴應自得為告訴之人知悉犯人之時起，於六個月內
    為之。得為告訴人之有數人，其一人遲誤期間者，其效力不及於他人。」之規定
    ，本件自訴人甲○○知悉被告丁○○涉犯業務過失傷害罪責之時間未逾六月，固
    其自訴合法，併予敘明。
貳：實體方面
一、訊據被告丁○○對於其係大買家公司北屯量販店臨時僱員及於上開時、地補貨時
    ，在其所負責之一樓賣場區域內，發生自訴人甲○○因掉落貨品而受有如事實欄
    所示之傷害等情，均坦承不諱，惟矢口否認有業務過失傷害犯行，辯稱：事發當
    時伊正在補貨中，伊有看到自訴人在其所負責之區域內受傷，但是伊不知道是如
    何造成的，掉下來的貨並非伊所疊的，是之前的人疊的，伊不知道是誰，且當天
    伊負責補一、二、三格的貨，上面的貨並不是我堆上去 的云云。經查：
１、自訴人甲○○於前揭時地，在被告丁○○所負責堆置貨品及補貨之一樓賣場區域
    內受有左側股骨幹骨折、頭皮撕裂傷及左側肺部挫傷等傷害，有自訴人甲○○提
    出之中國醫藥學院附設醫院診斷證明書一紙及事故發生當時自訴人甲○○受傷之
    現場相片八幀附卷可稽，且被告丁○○於原審審理時供稱：「（問：對於九十一
    年十月二十四日中所附之證物一所示照片，該照片之區域是否你當天補貨之處？
    ）答：是。」、「（問：該區域除了你負責外，還有無別人？）答：沒有」、「
    （問：當時補貨時，最上層是否為沒有拆封的貨品？）是」、「（問：那天補貨
    除了拆封以外，未拆封的是否也放在最上層？）是」、「（問：事發當時是否在
    補貨當中？）是」、「（問：有無看到自訴人受傷？答：有，但是不知道他如何
    造成的，我當時就在旁邊補貨。）、（問：自訴人受傷之區域，是否就是你補貨
    過的地方？答：是。」、「（問：最上層如何補貨？）用樓梯上去的」等語（詳
    見原審卷第九十一頁至第九十五頁），核與同案被告乙○○（該分店之實際負責
    人）供稱：當時是我們在補貨過程中發生的，由一位工讀生丁○○在進行補貨工
    作，那時他沒有看到顧客過來，在正常補貨中，事情就發生了等語相符（詳見原
    審卷第九十頁），被告丁○○對於當天補貨之區域除伊負責外並無別人，且自訴
    人甲○○受傷之區域，即為被告丁○○補貨過的地方，且被告更自承以樓梯補高
    處之貨，足見自訴人甲○○係在被告丁○○負責進行補貨及堆置貨品之區域受有
    前揭之傷害，是被告丁○○嗣辯稱：「掉下來的貨並非伊所疊的，是之前的人疊
    的，伊不知道是誰，伊負責補一、二、三格的貨，上面的貨並不是我堆上去的」
    云云，顯非可採。
２、雖被告丁○○辯稱不知自訴人甲○○如何受傷，惟從上開事故發生當時現場所拍
    攝之八幀相片中，可明顯看見自訴人甲○○後腦大量出血，現場救護人員以不明
    物體壓住自訴人後腦出血部位，顯見自訴人甲○○撞擊點係在後腦之部位，復從
    自訴人大量失血情況以觀，可知自訴人甲○○當時係受從高處掉落之貨品砸傷，
    否則自訴人甲○○何以會受有如此嚴重之傷害？況且於事故發生當時，被告丁○○正在其所負責之區域進行補貨及堆置貨品，而自訴人甲○○正在被告丁○○負
    責之區域消費購物，且當時並無任何外力介入，顯見自訴人前揭之傷害，乃係被
    告丁○○於補貨及堆置貨品時，未謹慎操作將貨品堆置妥當，致貨品掉落而引起
    ，被告丁○○在其所負責之上開賣場區域進行補貨時，本應謹慎操作及堆置妥當
    ，並隨時採取必要之安全措施，以防止貨品掉落之發生。被告丁○○於上開時、
    地補貨、堆貨時，竟疏未注意於補貨、堆貨時應盡之謹慎懆作及維護安全之義務
    ，且無不能注意之情形，以致自訴人甲○○受有上開之傷害，被告丁○○顯有過
    失。故被告丁○○之過失行為與自訴人之傷害，顯有相當因果關係。綜上所述，
    被告丁○○所辯，顯係卸責之詞，不足採信，本件事證明確，被告丁○○犯行堪
    以認定。
二、被告丁○○係大買家公司之臨時僱員，在大買家公司北屯量販店從事商品堆置及
    補貨之工作，為從事業務之人。核被告丁○○所為係犯刑法第二百八十四條第二
    項前段之業務過失傷害罪。原審判決就被告丁○○部分，適用刑法第二百八十四
    條第二項前段、第四十一條第一項前段，罰金罰鍰提高標準條例第一條前段，第
    二條之規定，並審酌被告丁○○過失之情節、所生之損害、犯後猶未能坦承全部
    犯罪事實及迄今尚未與被害人達成和解等一切情況，量處被告丁○○有期徒刑
    月，並諭知易科罰金之折算標準。核其認事用法，均無違誤，量刑亦稱妥適。自
    訴人對被告丁○○上訴暨被告丁○○上訴主張時伊不知道是如何造成的，掉下來
    的貨並非伊所疊的，是之前的人疊的，伊不知道是誰云云，指摘原審判決關於被
    告丁○○部分不當，顯無理由，均應予駁回。
乙、無罪部分即被告丙○○、乙○○部分：
一、自訴意旨略以：被告丙○○係大買家公司之董事長，被告乙○○為該公司之總經
    理，被告二人竟將位於上址之系爭建築物一樓從原核准三‧六公尺樓層高度違規
    變更為五公尺，違法設置貨架以堆置貨物，不當堆置高度四公尺以上之貨物，復
    對於大買家公司北屯量販店內出售商品之處所及環境，亦應保持無安全上之危險
    ，距被告丙○○、乙○○二人竟疏忽在陳列貨架上任意不當堆置商品，致使上開
    商品掉落壓傷甲○○，使甲○○受有左側股骨幹骨折、頭皮撕裂傷、左側肺部挫
    傷等傷害。因認被告丙○○、乙○○涉犯刑法第二百八十四條第二項前段之業務
    過失傷害罪。
二、按犯罪事實應依證據認定之，無證據不得推定其犯罪事實，又不能證明被告犯罪
    或其行為不罰者，應諭知無罪之判決，刑事訴訟法第一百五十四條、第三百零一
    條第一項定有明文。
三、自訴意旨認被告丙○○、乙○○二人涉有業務過失罪嫌，無非係以自訴人甲○○
    指訴甚詳，復有自訴人甲○○於上開時、地受傷照片八幀、中國醫藥學院附設醫
    院診斷證明書影本乙紙、台新醫院診斷證明書影本乙紙、大買家北屯店建物使用
    執照影本乙紙、臺中市政府工務局核淮裝修函及所附之一樓商場裝修圖影本一件
    、大買家公司北屯量販店一樓賣場之照片九幀為其論據。
四、訊據被告丙○○堅決否認右揭犯行，辯稱：伊係大買家公司之董事長兼負責人，
    伊僅負責董事會通過之重大政策，且伊公司依法皆有依法申請變更，事發當時伊
    不在現場等語；被告乙○○亦堅決否認右揭犯行，辯稱：伊負責政策之執行，為
    該店之實際負責人，伊以下有三個經理，第一線為指派之員工，第二線是科長管
    理，第三線是經理，伊係最後總負責，又自訴人甲○○所說之違規營業，係指地
    下室及三樓，非指一樓賣場，另丁○○補貨圍，只能用Ａ型梯，不能使用堆高機
    等語。
五、經查：
（一）被告丙○○係大買家公司之董事長，被告乙○○係大買家公司北屯量販店之實
      際負責人，業據被告丙○○、乙○○二人供承在卷，按過失犯罪中行為人對特
      定危險是否有客觀之注意義務，應參酌專業分工法理或內部分層負責的規定，
      並考慮行為人於該特定時空所處之實際情況，來決定行為人是否有客觀的注意
      義務。本件大買家公司其組織表係自董事長以下設總經理、副總經理及行銷處
      、財務處、資訊處、商品採購中心、營運處、人力資源處、開發處，於營運處
      下設高雄店、臺中北屯店、大里國光店等；營業店（購物中心）組織表則為店
      總經理，下設流行中心副店總經理及量販中心副店總經理，量販中心副店總經
      理下設食品部、百貨部及客服部，有大買家公司及其營業店組織表二份在可憑
      ，可見大買家公司及其營業店關於業務之執行，乃基於分層負責管理，以被告
      丙○○為公司之董事長，其職責乃承股東會、董事會之命執行公司之政策，其
      並非一線操作人員，亦非該營業店之實際負責人及直接監督之人甚明；雖被告
      乙○○為大買家公司北屯量販店之實際負責人，惟依其營業店組織表以觀，其
      下尚有三位經理，分別直接負責食品部、百貨部及客服部，基於分層負責之經
      營管理，被告乙○○並未對於補貨及堆置貨品有直接應注意之客觀注意義務；
      被告楊攸維則僅係顧客服務之經理，僅負責處理顧客之抱怨及售後服務，對於
      補貨及堆置貨品更無應客觀上注意之義務，從而被告丙○○、乙○○對於自訴
      人甲○○受有上開傷害等情，業務上實難期能盡其客觀上之義務。
（二）雖原審自訴人甲○○之代理人另以：依建築法第七十七條規定，建築物所有權
      人、使用人應維護建築物合法使用與其構造及設備安全，大買家公司北屯量販
      店一樓高度已從原核淮之三米六違規變約為四米五至五米之高度，且所核准一
      樓賣場所示樓地板間實際高度為三公尺等情，有該核准裝修函及所附之一樓商
      場裝修圖可資為證，是以，上開賣場一樓之樓地板高度顯然已違規使用，以供
      其一樓商場案發當場之貨架堆置更多之貨物等語。惟查，大買家北屯店於八十
      五年九月二十日申請變更使用執照申請時，將原來二層部分拆除，變更為夾層
      ，並經臺中市政府工務局核准等情，有臺中市政府工務局九十二年二月十三日
      中工管字第０９２０００１７８０號函附之變更使用執照申請書及變更使用執
      照審查表各一份影本在卷可按，其後上開建築物地上一樓變更使用執照後，經
      臺中市政府准許後，大買家北屯店即進行拆除二層部分，亦有臺中市政府工務
      局建築管理課函及臺中市政府工務局建築物室內裝修合格證明書附卷可稽，可
      見該一樓賣場原來之設計即為挑空規劃，形成第一層樓之樓層高度小部分為三
      公尺，大部分為六公尺之事實，又上開建築物地上一樓變更使用，係經臺中市
      政府准許而合法使用，自無如自訴人甲○○所指述之違規變更使用之情形。況
      本院於九十二年十月二十八日十時勘驗自訴人甲○○受傷現場，經勘驗及測量
      結果為：「一樓樓高為五百八十公分，加地板厚度為二十公分，總高度為六百
      公分，賣場一樓另設獨立倉庫」（即六公尺），有本院勘驗筆錄一份及現場照
      片附卷可稽（詳見本院審理卷第一○一頁至第一一二頁）。亦難認案發現場之
      建建築物使用與本件業務過失傷害犯行有相當因果關係，亦無從以上開建築物
      之使用情形認定被告丙○○、乙○○二人涉有業務過失罪嫌，附予敘明。
（三）又自訴人甲○○再以本件貨架之高度非使用堆高機不能使用，被告丁○○僅為
      工讀生，無堆高機駕駛執照，應不可使用堆高機，因認被告丙○○、乙○○二
      人讓被告丁○○使用堆高機亦有過失等語，惟查：被告丁○○業於前開原審調
      查時證稱：高處係以樓梯補貨等語，而經本院九十二年十月二十八日十時勘驗
      結果，該賣場設有堆高機可進入使用之時間為上午八時至十時、中午十二時至
      十四時、晚上十八時至十九時三十分（詳見本院卷第一一一頁照片十），而本
      件案發時間為「九十一年七月二十七日十時五十分許」，顯非堆高機使用時間
      ，亦無從認定被告丁○○於案發時以堆高機補貨，顯無從認定被告張益昌、乙○○二人有讓被告丁○○使用堆高機，從而自訴人甲○○上開認本件貨架之高
      度非使用堆高機不能使用，被告丁○○僅為工讀生，無堆高機駕駛執照，應不
      可使用堆高機，而被告丙○○、乙○○二人讓被告丁○○使用堆高機亦有過失
      云云，尚非可採。
六、原審判決關於被告丙○○、乙○○二人部分，認被告丙○○、乙○○二人並無積
    極證據足資證明被告丙○○、乙○○二人對本件自訴人甲○○受傷之結果上有客
    觀上應負有注意之義務，以本件不能證明被告丙○○、乙○○犯罪，而為無罪之
    諭知，除原審判決據上論斷欄將「刑事訴訟法第三百零一條第一項」誤載「刑法
    第三百零一條第一項」，應予更正外，核無違誤，應予維持。自訴人甲○○就原
    審判決關於被告丙○○、乙○○二人部分上訴主張原審判決關於被告丙○○、乙○○二人無罪顯有不當，即無理由，應予駁回。
丙、至於本件大買家公司北屯量販店直接負有監督被告丁○○工作之第一線經理，是
    否另涉有業務過失傷害罪，亦非上訴之範圍，本院並無從審理，併此敘明。
丁、另自訴人甲○○請求本院調查貨架承受力之法律規範，惟查：依卷附案發現場照
    片所示（詳原審卷第四頁、第一二四頁至第一二九頁），本件係物品掉落所致，
    貨架並未有何受力變形之情形，與貨架承受力並無何直接關係，本院認無再予調
    查貨架承受力必要，附此敘明。
據上論斷，應依刑事訴訟法第三百六十八條，判決如主文。
中      華      民      國      九十三     年     一      月     八     日
                                臺灣高等法院臺中分院刑事第三庭
                                      審判長法  官  陳  朱  貴
                                            法  官  劉  連  星
                                            法  官  胡  忠  文
右正本證明與原本無異。
不得上訴。
                                            書記官  許  美  惠
中      華      民      國      九十三     年     一      月     九     日
附錄論罪法條：
刑法第二百八十四條：
因過失傷害人者，處六月以下有期徒刑、拘役或五百元以下罰金，致重傷者，處一年
以下有期徒刑、拘役或五百元以下罰金。
從事業務之人，因業務上之過失傷害人者，處一年以下有期徒刑、拘役或一千元以下
罰金。
                                                                        Ｒ
